【裁判字號】    97,訴,259
【裁判日期】    970815
【裁判案由】    返還土地
【裁判全文】
臺灣雲林地方法院民事判決               97年度訴字第259號
原      告  丙○○
            乙○○○
被      告  甲○○
上列當事人間請求返還土地事件，本院於民國97年8 月1 日言詞
辯論終結，判決如下：
    主      文
被告應將坐落雲林縣斗六市○○○段五六二－一七地號，地目旱
，面積三一三五平方公尺土地上如附圖（即雲林縣斗六地政事務
所土地複丈成果圖）編號Ａ部分所示面積一二八五平方公尺內之
地上物移除，並將該部分土地返還原告及其他共有人全體。
訴訟費用新台幣壹萬陸仟佰肆拾伍元由被告負擔。
本判決於原告以新台幣陸拾萬元供擔保後，得假執行。
    事實及理由
一、原告主張：坐落雲林縣斗六市○○○段562 －17地號土地（
    下稱系爭土地）為原告與訴外人游美花、賴潮朋所共有，被
    告自民國90年4 月起無權占用系爭土地部分面積搭建網室種
    植果樹，為此爰依民法第767 條、第821 條規定提起本訴。
    聲明：求為判決如主文第1 項所示及為以供擔保為條件之假
    執行宣告。
二、被告則辯以：系爭土地本係伊的，前不久才過戶給伊乾兒子
    云云。
三、得心證之理由：
  (一)按「所有權人對於無權占有或侵奪其所有物者，得請求返還
    之，對於妨害其所有權者，得請求除去之」；又「各共有人
    對於第三人，得就共有物之全部為本於所有權之請求，但回
    復共有物之請求，僅得為共有人全體之利益為之」，民法第
    767 條前段及中段、第821 條分別定有明文。再按「當事人
    主張有利於己之事實者，就其事實有舉證之責任」，民事訴
    訟法第277 條前段定有明文。是以無權占有為原因，請求返
    還所有物之訴，被告對原告就其物有所有權存在之事實無爭
    執，而僅以非無權占有為抗辯者，原告於被告無權占有之事
    實，無舉證責任。被告應就其取得占有，係有正當權源之事
    實證明之。如不能證明，則應認原告之請求為有理由（最高
    法院72年度台上字第1552號、79年度台上字第1904號、82年
    度台上字第1441號、85年度台上字第1120號、88年度台上字
    第1164號裁判意旨參照）。
  (二)查，系爭土地為原告與訴外人游美花、賴潮朋所共有乙節，
    有原告提出之系爭土地登記謄本1 份附卷（見卷內第4 、5
    頁）可稽，並為被告所不爭執，自屬真實。又查，系爭土地
    如附圖所示編號Ａ部分位置、面積，為被告所搭建之網室及
    種植之果樹所占用之事實，亦為被告所自認，並經本院履勘
    現場，製有勘驗筆錄，復有本院囑託雲林縣斗六地政事務所
    測繪土地複丈成果圖，且有原告提出之現場照片5 幀在卷（
    見卷內第13－16頁、第27、28頁）可憑，是原告此部分之主
    張亦屬可採。而被告既未能證明其有占用系爭土地中如附圖
    編號Ａ部分所示位置之正當權源。從而，原告本於共有人之
    物上請求權之法律關係，訴請被告移除上開地上物，並將所
    占用之土地交還原告及其餘共有人全體，為有理由，應予准
    許。
  (三)末按關於財產權之訴訟，原告釋明在判決確定前不為執行，
    恐受難於抵償或難於計算之損害者，法院應依其聲請，宣告
    假執行。原告陳明在執行前可供擔保而聲請宣告假執行者，
    雖無前項釋明，法院應定相當之擔保額，宣告供擔保後，得
    為假執行，民事訟訴法第第390 條定有明文。本件原告陳明
    願供擔保，聲請宣告假執行，核無不合，爰酌定相當金額予
    以准許之。
四、結論：原告之訴為有理由，依民事訴訟法第78條、第390 條
    第2 項，判決如主文。
中    華    民    國    97    年    8     月    15    日
                  民事第一庭    法  官  蔣得忠
以上正本係照原本作成
如對本判決上訴，須於判決送達後廿日內向本院提出上訴狀
中    華    民    國    97    年    8     月    15    日
                                書記官  賴成育


司法院資訊處製作；財團法人民間司法改革基金會備份。
